# 请教陈版：关于国有收益上缴的问题

提问人：jszhuwei 时间：2023-08-15 12:59:31
某国有集团公司 2022 年度经审计母公司当期净利润-5.78万元，截至 2022 年 12 月 31 日母公司未分配利润余额22.91万元； 2022 年度经审计合并报表当期归属于母公司所有者净利润265.73万元，截至 2022 年 12 月 31 日合并报表未分配利润余额307.04万元。 2023 年 6 月按财政国资局填报的《国有企业资本收益申报表》，上缴收益计算依据为归属于母公司所有者的净利润减弥补以前年度亏损和提取的盈余公积后计算，上缴比例为30%。预计公司将要缴纳79.72万元。
根据《财政部关于印发的通知》（财资〔 2016 〕 32 号），上述文件中均规定，国有独资企业拥有全资公司或者控股子公司、子企业的，应当由集团公司（母公司、总公司）以年度合并财务报表反映的归属于母公司所有者的净利润为基础申报。
而根据财政部财会函（ 2000 ） 7 号文《财政部关于编制合并会计报告中利润分配问题的请示的复函》
宁波市财政局：
你局”关于编制合并会计报告中利润分配的请示”（甬财政会(2000)396号）收悉。经研究，答复如下：
编制合并会计报表的公司，其利润分配以母公司的可供分配的利润为依据。合并会计报表中可供分配利润不能作为母公司实际分配利润的依据。
我们理解，利润分配是公司作为法人主体对股东的分配行为，分配行为本身可以理解为一种遵从公司法的法律行为。合并财务报表是方便财务报告使用者了解作为企业集团总体的财务状况而编制的。涉及到控制权认定、子公司报表的调整和抵消、关联交易抵消等，能够按照准则约定的方式反映整个企业集团的盈利情况，但不是母公司作为独立法人主体核算的净利润。实务中一般也以母公司的净利润进行利润分配，但财政国资对国有企业单独行文，规定了国有资本收益上缴的计算方式和比例，造成了冲突。结合本案例具体情况，若按合并报表中“归属于母公司所有者的净利润”为基础计算上缴的利润，超过了母公司的期末未分配利润，造成实质上利润超分。
问题：利润上缴后如何进行会计处理？如果直接计入母公司未分配利润，分配后会形成未分配利润为负数，是否违反《公司法》的规定。

回答人：chenyiwei
母公司按规定，依据合并报表中的归母净利润和归母留存收益为基础上交国有资本收益时，按照常规利润分配处理，即按照上交金额借记未分配利润，贷记银行存款。即使这样做会使得母公司个别报表层面的未分配利润出现负数。
如果子公司具备分红条件的，母公司应要求其子公司及时向其分红，以缩小个别报表和合并报表层面留存收益的差异。